【裁判字號】    97,訴,522
【裁判日期】    971106
【裁判案由】    清償債務
【裁判全文】
臺灣嘉義地方法院民事判決  97年度訴字第522號
原      告  第一商業銀行股份有限公司
法定代理人  張兆順
訴訟代理人  甲○○
被      告  丙○○
            乙○○
上列當事人間請求給付借款事件，本院於民國97年10月23日言詞
辯論終結，判決如下：
    主  文
被告乙○○應就其繼承被繼承人鄧陳玉枝所得之遺產範圍內與被
告丙○○連帶給付原告新台幣壹佰肆拾玖萬玖仟壹佰柒拾捌元，
及自民國九十六年八月三十一日起至清償日止，按週年利率百分
之三點八九五計算之利息，暨自民國九十六年十月一日起至清償
日止，逾期在六個月以內者，按上開利率百分之十，逾期超過六
個月部分，按上開利率百分之二十計算之違約金。
原告其餘之訴駁回。
訴訟費用由被告連帶負擔。
    事實及理由
一、原告起訴主張：被告丙○○於民國84年5月20日邀同配偶鄧
    陳玉枝為連帶保證人，向原告借款3,000,000元，借款期間
    自84年5月25日起至104年5月25日止，利息依原告新台幣放
    款基本利率加年息百分之1.75浮動計息。如有任何一宗債務
    不依約清償本金或利息時，視為全部到期，除依約定計付利
    息外，自遲延日起，逾期在6個月以內者，按約定利率百分
    之10，逾期超過6個月以上部分，按約定利率百分之20計算
    之違約金。嗣於95年8月28日，原告與被告丙○○及配偶鄧
    陳玉枝簽立貸款借據條款變更約定書，約定自95年5月25日
    起，前12個月按月計付利息，自第13個月起，依年金法按月
    平均攤付本息，利息按原告公告之放款指數利率加年息百分
    之1.395機動計息（被告丙○○未依約繳付時之放款指數利
    率為百分之2.5）。詎被告丙○○僅攤還本息至96年8月30日
    止，尚欠本金1,499,178元及約定之利息與違約金。依約已
    喪失期限利益，上開債務應視為全部到期。然借款連帶保證
    人鄧陳玉枝已於96年8月2日死亡，被告乙○○為鄧陳玉枝之
    繼承人，依法應繼承鄧陳玉枝之債務（鄧陳玉枝之繼承人鄧
    光邑及鄧群寶已辦理拋棄繼承），而被告乙○○已辦理限定
    繼承，自應於繼承其被繼承人鄧陳玉枝遺產之範圍內負清償
    之責。為此，爰依消費借貸、連帶保證及繼承之法律關係，
    求為判決：(一)被告應連帶給付原告1,499,178元，及自96年8
    月31日起至清償日止，按週年利率百分之3.89計算之利息，
    暨自96年10月1日起至清償日止，逾期在6個月以內者，按上
    開利率百分之10，逾期超過6個月部分，按上開利率百分之
    20計算之違約金。(二)訴訟費用由被告連帶負擔。
二、被告二人則以：被告二人已聲請限定繼承等語，並聲明：原
    告之訴駁回。
三、原告主張之前揭事實，業據其提出借據、放款戶授信明細查
    詢單、本院家事法庭97年1月31日嘉院龍民強96繼字第925號
    函覆鄧光邑及鄧群寶已拋棄繼承之函文、放款指數利率表、
    放款貸放傳票、轉帳收入傳票、貸款借據條款變更約定書為
    證，核與原告所述情節相符，並經本院調閱本院96年度繼字
    第935號拋棄繼承卷宗及96年度繼字第936號丙○○及乙○○
    聲請限定繼承卷宗核閱無訛，且為被告所不爭執，堪信屬實
    。被告丙○○雖辯稱已就鄧陳玉枝之債務聲請限定繼承云云
    ，然被告丙○○為系爭借款之主債務人，原告係依消費借貸
    之法律關係向被告丙○○請求，而非依繼承之法律關係為請
    求，是被告丙○○前揭所辯，無足憑採。從而，原告基於消
    費借貸、連帶保證及繼承之法律關係，於請求被告二人給付
    如主文第一項所示範圍內之本金、利息及違約金，即屬有據
    ，應予准許，逾此範圍之請求，為無理由，應予駁回。
四、按法院為終局判決時，應依職權為訴訟費用之裁判，民事訴
    訟法第87條第1項定有明文。本件原告就被告乙○○超過限
    定繼承部分仍請求負連帶給付之責部分，雖經本院為敗訴判
    決，惟被告丙○○仍應就欠款負全部給付之責，被告乙○○
    就繼承範圍內，亦與被告丙○○負連帶給付之責。是本院認
    第一審裁判費15,850元，應由敗訴之被告二人連帶負擔，爰
    判決如主文第三項所示。
五、據上論結，本件原告之訴一部為有理由，一部為無理由，依
    民事訴訟法第79條、第87條第1項，判決如主文。
中    華    民    國    97    年    11    月    6    日
                  民二庭法  官  林中如
以上正本係照原本作成
如對本判決上訴須於判決送達後20日內向本院提出上訴狀
中    華    民    國    97    年    11    月    6    日
                        書記官  林柑杏


司法院資訊處製作；財團法人民間司法改革基金會備份。
